【裁判字號】    98,訴,2711
【裁判日期】    990317
【裁判案由】    重傷害
【裁判全文】
臺灣板橋地方法院刑事判決              98年度訴字第2711號
公  訴  人  臺灣板橋地方法院檢察署檢察官
被      告  丁○○
選任辯護人  游成淵  律師
上列被告因重傷害案件，經檢察官提起公訴（98年度偵字第1588
4 號），本院判決如下：
    主  文
丁○○使人受重傷，未遂，處有期徒刑壹年陸月。
    事  實
一、丁○○係「情感性精神病」（即躁鬱症）患者，其因上開精
    神疾病之躁症症狀，致其辨識行為違法或依其辨識而為行為
    之能力，有顯著降低之情形。丁○○原係址設臺北縣五股鄉
    ○○路116 之9 號「中贊機械股份有限公司」（下稱中贊公
    司；負責人為張又中）工廠之員工，任職期間結識同為中贊
    公司員工之丙○○、甲○○、乙○○（甲○○之弟）等人，
    惟因丁○○懷疑丙○○有刻意對其造謠中傷、欺侮等行為，
    而對丙○○心懷不滿。嗣丁○○於離職後，因其兄戊○○仍
    在上址中贊公司工廠工作，故丁○○仍時常出入於上址工廠
    ；民國98年6 月6 日中午12時5 分許，丁○○前往上址中贊
    公司工廠，適遇丙○○亦在該工廠內用餐，丁○○因先前對
    於丙○○之積怨已深，且當時復自覺遭丙○○以兇惡之眼神
    瞪視，一時間怒氣升起，情緒失控，明知持鋒利之刀刃猛力
    揮砍他人上肢部位，可能造成他人上肢毀敗或嚴重減損其機
    能之結果，竟仍基於使人受重傷之犯意，先上至該工廠2 樓
    ，於冰箱附近覓得不詳人所有之西瓜刀1 支，再以手握持該
    西瓜刀，其上覆以衣物為遮掩，下至該工廠1 樓員工用餐處
    ，自後方接近丙○○，乘丙○○及旁人未及察覺之際，突持
    該西瓜刀猛力揮砍丙○○之右肩、右手等部位，此時與丙○○同桌之乙○○、甲○○等人見狀，乃先後上前欲拉開丁○○，惟丁○○於當時之激動情緒下，已難自我控制，其見乙○○、甲○○等人前來攔阻，即承前述使人受重傷之犯意，
    亦持該西瓜刀朝向乙○○、甲○○等人之手部猛力揮砍，並
    仍持續攻擊丙○○；丙○○、乙○○、甲○○等人面對丁○○之持刀揮砍，只得各自走避、抵擋，丙○○並乘隙衝至廚
    房內取出菜刀1 支，持以反制丁○○之攻擊；此時工廠門口
    外之戊○○已發現丁○○有失控之舉動，乃衝上前阻擋丁○○，並將丁○○手中之西瓜刀搶下，而另名在場之中贊公司
    員工李靖麒亦旋將上情通知張又中，由張又中報警前往處理
    ，而當場查獲丁○○，及扣得前述西瓜刀1 支；張又中並聯
    繫救護車前來，將丙○○、乙○○、甲○○等人緊急送醫救
    治，丙○○等3 人始倖免於受重傷害之結果，惟丙○○仍受
    有右肱骨幹開放性骨折併肌肉斷裂、右手第五指近端指節開
    放性骨折併肌腱斷裂、右肩撕裂傷、頭部外傷併臉部撕裂傷
    及顏面神經損傷、右顴骨骨折之傷害，乙○○受有右側肱骨
    開放性骨折、右肘三頭肌斷裂之傷害，甲○○則受有左髖部
    撕裂傷（長8 公分）、背部撕裂傷（長12公分）、前額撕裂
    傷（長5 公分）、頭皮撕裂傷（長3 公分）等傷害，丁○○
    上開重傷害之行為，亦因而未遂。
二、案經丙○○、乙○○訴由臺北縣政府警察局蘆洲分局報請臺
    灣板橋地方法院檢察署檢察官偵查起訴。
    理  由
一、按被告以外之人於審判外之陳述，經當事人於審判程序同意
    作為證據，法院審酌該言詞陳述或書面陳述作成時之情況，
    認為適當者，得為證據，刑事訴訟法第159 條之5 第1 項定
    有明文。本件告訴人丙○○、乙○○、被害人甲○○、證人
    戊○○、李靖麒等人於警詢中所為之陳述，被告丁○○及其
    選任辯護人、檢察官於本院審理程序中，均表示無意見且同
    意作為證據（見本院98年8 月19日準備程序筆錄第3 頁），
    本院審酌上開告訴人、被害人、證人等於警詢中所為之陳述
    ，依渠等陳述作成時之外部情況，並無該等供述證據係違法
    取得或信用性明顯過低之情形，認為適當，依首揭刑事訴訟
    法第159 條之5 第1 項規定，上開告訴人、被害人、證人等
    於警詢中之陳述，自均有證據能力，此合先敘明。
二、上揭事實，業據被告丁○○於本院審理時坦白承認，核與告
    訴人丙○○、乙○○、被害人甲○○、證人戊○○、李靖麒
    等人於警詢及偵查中檢察官訊問時指（證）述之情節相符，
    並有臺北縣政府警察局蘆洲分局現場勘驗報告1 份、行政院
    衛生署台北醫院診斷證明書及病歷資料1 份（告訴人丙○○
    部分）、林口長庚紀念醫院診斷證明書1 紙（告訴人乙○○
    部分）、新泰綜合醫院診斷證明書及病歷資料1 份（被害人
    甲○○部分）、現場照片數幀等在卷可稽，及西瓜刀1 支扣
    案可資佐證，足認被告上開自白，核與事實相符。按以鋒利
    之刀刃猛力揮砍他人之上肢部位，可能造成他人上肢毀敗或
    嚴重減損其機能之結果，此為眾所週知之事；本件被告於行
    為時，係持西瓜刀猛力揮砍告訴人丙○○、乙○○、被害人
    甲○○等人之上肢部位，且其力道之猛，致使該西瓜刀之刀
    片仍殘留於告訴人丙○○之右上臂傷口處，此有行政院衛生
    署台北醫院98年7 月16日北醫歷字第0980007131號函文1 紙
    在卷可按，顯見被告於行為時，確有致告訴人、被害人於重
    傷害之故意，甚屬灼然。綜上所述，本件事證明確，被告犯
    行堪以認定。
三、核被告所為，係犯刑法第278 條第3 項、第1 項之重傷害未
    遂罪。被告以一持刀揮砍之行為，同時對告訴人丙○○、乙○○、被害人甲○○等人為重傷害（未遂）之行為，而侵害
    數法益，觸犯數重傷害（未遂）罪名，為同種想像競合犯，
    應依刑法第55條規定，從一重傷害（未遂）罪處斷。被告已
    著手於使告訴人丙○○、乙○○、被害人甲○○等人受重傷
    行為之實行，僅因告訴人、被害人之自行走避、抵擋，及其
    所持之西瓜刀遭證人戊○○搶下，告訴人、被害人等人並經
    送醫急救，始未造成告訴人、被害人受重傷之結果，為未遂
    犯，依刑法第25條第2 項後段之規定，減輕其刑。又被告係
    「情感性精神病」（即躁鬱症）患者，其於本件行為時，因
    上開精神疾病之躁症症狀，致其辨識行為違法或依其辨識而
    為行為之能力，有顯著降低之情形，此亦有臺北市立聯合醫
    院精神鑑定報告書1 份在卷可按，依刑法第19條第2 項規定
    ，減輕其刑，並依法遞減輕之。爰審酌被告僅因對於告訴人
    丙○○心有不滿，即任意持刀揮砍告訴人丙○○，甚者對於
    前來制止之告訴人乙○○、甲○○2 人亦痛下重手，惡性非
    輕，其行為對於各告訴人、被害人所造成之損害程度非輕，
    及被告犯後於本院審理時已知坦承犯行，態度尚稱良好等一
    切情狀，量處如主文所示之刑，以資懲儆。至被告之選任辯
    護人固為被告辯稱：被告已與告訴人乙○○、被害人甲○○
    達成和解，且告訴人丙○○之醫藥費，亦有部分已由證人戊○○代為支付，被告本件犯行，實係因離鄉背景、異地工作
    ，生活壓力大，致適應不良而為者，且被告對於本件犯行，
    已深知悔悟，無再犯之虞，考量上情，應予被告緩刑之宣告
    等情；惟查，本件被告係持西瓜刀此等極具危險性之兇器，
    公然於工廠內揮砍逞兇，被害者人數達3 人，其犯罪情節堪
    稱重大，亦彰顯其個人之反社會性格，而有施以刑罰執行處
    遇之必要性，且被告復迄未能與告訴人丙○○達成和解，難
    認其已盡個人之努力以彌補其行為所造成之損害，本院審酌
    全盤上情，認對於被告所宣告之刑，並無以暫不執行為適當
    之情，自無從併予宣告緩刑，附此敘明。再被告固為「情感
    性精神病」（即躁鬱症）患者，惟其除本件犯行外，並無其
    他不良素行之紀錄，且被告本件之犯行，係肇因於其與告訴
    人丙○○間既有之怨隙，及於行為時自覺遭受刺激、情緒失
    控下所為之偶發行為，尚難認其因前述之精神障礙而有慣常
    性、反覆性之犯罪行為，被告亦對於其犯行深感悔意，本院
    審酌上情，並參酌被告於本院歷次準備程序及審理時之精神
    狀況均尚屬穩定且正常等情狀，認被告應無再犯或危害公共
    安全之虞，爰不另依刑法第87條第2 項規定令入相當處所施
    以監護。末查扣案被告本件犯罪時所持之西瓜刀1 支，係被
    告於中贊公司2 樓冰箱附近所覓得，並非其本人所有之物，
    此據被告陳明在卷，爰不併予宣告沒收，亦附此敘明。
據上論斷，應依刑事訴訟法第299 條第1 項前段，刑法第278 條
第1 項、第3 項、第55條、第25條第2 項、第19條第2 項，判決
如主文。
本案經檢察官黃彥琿到庭執行職務
中    華    民    國    99    年    3    月    17    日
                刑事第十一庭  審判長法  官  張江澤
                                    法  官  陳海寧
                                    法  官  劉景宜
上列正本證明與原本無異。
如不服本判決，應於判決送達後10日內敘明上訴理由，向本院提
出上訴狀 (應附繕本) ，上訴於臺灣高等法院。其未敘述上訴理
由者，應於上訴期間屆滿後20日內向本院補提理由書「切勿逕送
上級法院」。
                                    書記官  謝秀青
中    華    民    國    99    年    3     月    24    日
附錄本案論罪科刑法條全文：
刑法第278 條第1 項、第3 項
中華民國刑法第278條
（重傷罪）
使人受重傷者，處 5 年以上 12 年以下有期徒刑。
犯前項之罪因而致人於死者，處無期徒刑或7年以上有期徒刑。
第1項之未遂犯罰之。

司法院資訊處製作；財團法人民間司法改革基金會備份。
